【裁判字號】    99,交聲,902
【裁判日期】    990831
【裁判案由】    違反道路交通管理處罰條例聲明異議
【裁判全文】
臺灣士林地方法院交通事件裁定         99年度交聲字第902號
原處分機關  臺北市交通事件裁決所
異  議  人
即受處分人  甲○○
上列異議人即受處分人因違反道路交通管理處罰條例案件，對於
臺北市交通事件裁決所於民國99年7 月27日所為之處分（原處分
案號：北市裁罰字第裁22-RB0000000號）聲明異議，本院裁定如
下：
    主  文
原處分撤銷。
甲○○不罰。
    理  由
一、異議意旨略以：異議人於民國99年6 月26日（聲明異議狀誤
    為99年7 月6 日）11時30分將車號7H-460號自用小客車（下
    稱系爭車輛）停放於臺北縣汐止市汐止摩天鎮大樓外之五堵
    專用車道旁，於同日11時47分許進入該大樓27樓訪友，停留
    至同日15時48分始下樓欲行離去，竟發現系爭車輛遭竊，異
    議人於同日16時10分趕至百福派出所報案，由員警開立三聯
    單交異議人收執，惟系爭車輛於當天失竊後12時20分為警舉
    發在基隆市○○街530 、570 巷口有肇事逃逸未依規定處置
    之違規，當時系爭車輛已失竊，此並非異議人之違規，系爭
    車輛迄99年8 月20日始尋獲，伊是受害者，爰請求撤銷原處
    分等語。
二、原處分意旨略以：異議人即受處分人甲○○所有車號7H-460
    6 號自用一般小客車，於99年6 月26日12時20分許，於基隆
    市○○街530 巷，有「汽車駕駛人駕駛汽車肇事，無人受傷
    或死亡而未依規定處置逃逸」之違規，經警逕行舉發，爰依
    道路交通管理處罰條例第62條第1 項，裁處新臺幣（下同）
    3,000 元，吊扣駕駛執照1 個月，並依同條例第24條第1 項
    第1 款規定，施以道路交通安全講習。
三、按道路交通管理處罰條例第8 條所定公路主管機關所為之裁
    決，其性質為行政處分。依道路交通案件處理辦法第20條前
    段規定，交通法庭認為聲明異議有理由或聲明異議雖無理由
    而原處分不當或違法者，應以裁定將原處分經聲明異議部分
    撤銷，並自為裁定。又法院受理交通事件，準用刑事訴訟法
    之規定，道路交通管理處罰條例第89條前段定有明文，參諸
    最高法院76年臺上字第4986號判例意旨所示：「認定犯罪事
    實所憑之證據，雖不以直接證據為限，間接證據亦包括在內
    ，然而無論直接證據或間接證據，其為訴訟上之證明，須於
    通常一般之人均不致有所懷疑，而得確信其為真實之程度者
    ，始得據為有罪之認定，倘其證明尚未達到此一程度，而有
    合理之懷疑存在而無從使事實審法院得有罪之確信時，即應
    由法院為諭知被告無罪之判決」，法院於審理行為人違反道
    路交通管理處罰條例案件，當踐行完畢調查證據之程序後，
    為事實之認定時，如就原處分機關所認定之行為人違規之事
    實仍有合理之訴訟上懷疑，而無法確信行為人確有該當於道
    路交通管理處罰條例各該處罰條文之構成要件事實者，即應
    依訴訟上之待證事實「倘有懷疑，則從被告之利益作解釋」
    之證據法則，為有利於受處分人之認定。
四、經查：
  (一)原處分機關為上開裁罰，無非係因肇事地點路口監視器攝錄
    到7H-4606 號小客車與行進中之其他車輛發生擦撞之卷附照
    片，及現場遺落的7H-4606 號牌而遽以裁罰異議人。然查，
    異議人甲○○於本院訊問時，堅決否認有上開違規行為，其
    陳稱：系爭車輛平常都是伊在使用，案發當天上午11點半時
    伊將車停放在五堵交流道上的路邊，至附近汐止摩天鎮大樓
    訪友，該大樓錄影帶顯示伊11點47分進入該大樓，約下午3
    點40分許離開該大樓，這段時間伊都在該名友人住處無外出
    ，伊當時停好車離開時，車子有上鎖，至伊與友人下樓要出
    去，就找不到車子，伊等向保全人員詢問有無被拖吊，得知
    並無被拖吊後，才想說車子可能被偷了，伊就馬上去警局報
    案，約當日4 時許伊等到達派出所報案，員警有至現場勘查
    ，並表示會協尋，後來有員警打電話告知稱伊的車子撞到別
    人，當天晚上8 時許員警有幫伊製作筆錄等語（見本院卷第
    21頁）。另證人即本件舉發員警鍾志成則到庭具結證稱：本
    件是伊製單舉發的，伊現場有調閱監視錄影帶，這部車子是
    在99年6 月26日中午12點20分在暖暖區那邊跟行進中的車輛
    發生擦撞，依據現場遺留的碎片、7H-4606 號牌以及調閱監
    視錄影帶，伊研判是系爭車輛肇事，因事發突然，所以沒有
    人看到駕駛為何人，從監事錄影帶裡面也看不出當時由何人
    駕駛以及車內有幾個人等語明確（本院卷第22頁）。顯見本
    件員警舉發之依據全係基於現場掉落之號牌及事後調閱之監
    事錄影帶，並非目睹異議人違規。
  (二)另經本院勘驗上開大樓之監視錄影光碟，勘驗結果如下：「
    AVI0045 檔案：影像顯示11時48分異議人由大樓大門外，
    內有一名女子為異議人開啟大門，兩人一起進入大樓。
    AVI0046 檔案：影像顯示11時48分異議人與該名女子一同走
    進搭乘電梯處。AVI0047 檔案：影像顯示11時48分異議人
    與該名女子走進電梯內，該女子按電梯樓層，電梯門閉，兩
    人搭乘電梯。AVI0048 檔案：影像顯示15時47分異議人與
    該名女子走進電梯內，該女子已更換衣著，電梯門閉，兩人
    搭乘電梯。AVI0049 檔案：影像顯示15時49分異議人與該
    名女子至電梯走出一樓大廳處，朝大門方向行進離開畫面。
    AVI0050 檔案：影像顯示15時49分異議人與該名女子自大
    樓大門走出該棟大樓，消失於畫面中」，有本院勘驗筆錄一
    份可佐（本院卷第23頁參照）。由上開勘驗結果可知，異議
    人於系爭車輛肇事當天上午係於11時48分進入前揭大樓後，
    待至15時49分始行離開，並於是時始發現系爭車輛遭竊並隨
    即於同日16時10分前往警局報警，系爭車輛於99年8 月20日
    始尋獲交還異議人，此並有基隆市警察局編號P099063KMA24
    6L6 號、Ｚ00000000000000 號車輛協尋暨尋獲電腦輸入單各
    1 紙（見本院卷第7 、28頁）附卷可稽；而本件肇事時間為
    12時20分，衡情當時異議人並非在肇事現場，則可知異議人
    顯非本件肇事之人。是據上揭事證，堪以認定本件違規行為
    人並非異議人甲○○。
五、綜上所述，本件依現存之證據，足以證明異議人未有裁決書
    所載「汽車駕駛人駕駛汽車肇事，無人受傷或死亡而未依規
    定處置逃逸」之違規，本件異議為有理由，應由本院將原處
    分撤銷，改諭知異議人不罰。
據上論斷，應依道路交通案件處理辦法第20條前段，裁定如主文
。
中    華    民    國    99    年    8     月    31    日
                  交通法庭法  官  吳維雅
以上正本證明與原本無異。
如不服本裁定應於送達後5 日內向本院提出抗告狀。
                          書記官  劉育君
中    華    民    國    99    年    8     月    31    日

司法院資訊處製作；財團法人民間司法改革基金會備份。
